【裁判字號】    92,上易,218
【裁判日期】    920331
【裁判案由】    詐欺
【裁判全文】
臺灣高等法院高雄分院刑事判決                    九十二年度上易字第二一八號
    上  訴  人  台灣高雄地方法院檢察署檢察官
    被      告  丙○○
右上訴人因被告詐欺案件，不服台灣高雄地方法院九十一年度易字第三六五四號中華
民國九十一年十二月二十五日第一審判決（起訴案號：台灣高雄地方法院檢察署九十
一年度偵字第一七七二九號），提起上訴，本院判決如左：
    主  文
上訴駁回。
    理  由
一、公訴意旨略以：被告丙○○於民國九十一年五月間，因知悉少年丁○○、乙○○
    二人在九十一年五月中旬某日共同於高雄市鹽埕國中福利社竊取金錢，竟意圖為
    自己不法之所有，於同年月二十四日、二十五日、二十七日等，多次在高雄市○○路五福派出所後方之網路咖啡店及丁○○之高雄市○○路二八之四號住處等地
    ，向丁○○、乙○○佯稱鹽埕國中福利社售貨員為其阿姨，如丁○○、乙○○不
    將錢交出，則要報警，致丁○○、乙○○陷於錯誤而分別交給被告新台幣（下同
    ）八千元不等之金錢，認被告係犯刑法第三百三十九條第一項詐欺取財罪嫌。
二、公訴人認被告犯刑法第三百三十九條第一項詐欺取財罪嫌，係以：(一)業據少年丁○○、乙○○二人經隔離訊問後證述甲確；(二)並有收據乙紙；(三)證人即高雄市鹽
    埕國中員工消費合作社售貨員黃秀蘭證述與被告間並無任何親戚關係等證據資料
    ，為其論斷之依據。訊據被告否認有詐欺取財之犯行，辯稱：我確實曾向丁○○
    、乙○○二人各借二千元買手機，但此係在我知悉丁○○、乙○○前揭竊盜之前
    ，我後來亦已將所借之四千元還給他們二人。我係在他們二人偷錢之後二、三天
    ，才經由朋友得知他們二人偷錢。我雖然知道他們二人偷錢，但從未藉口上開國
    中福利社售貨員係我阿姨，而向他們二人騙取金錢，只曾向他們借錢買手機等語
    。
三、按犯罪事實應依證據認定之，無證據不得推定其犯罪事實，刑事訴訟法第一百五
    十四條定有甲文。又認定犯罪事實所憑之證據，雖不以直接證據為限，間接證據
    亦包括在內；然而無論直接或間接證據，其為訴訟上之證甲，須於通常一般之人
    均不致有所懷疑，而得確信其為真實之程度者，始得據為有罪之認定（最高法院
    七十六年度台上字第四九八六號判例參照）。
四、經查：
  (一)被告於本院調查時稱：「我不知道他們偷鹽埕國中錢的事。我之前曾經向黃、高
    二位借錢。因為我要賠人家手機，所以九十一年五月中旬向黃、高二人各取得二
    千元，我就去買手機還給別人。後來我去電腦街上網，丁○○問我有沒有錢，我
    說我快沒有錢了，他又給我二百元。我與他們二人是熟悉的朋友。」等語。
  (二)證人即少年丁○○、乙○○於警詢及偵查中固均證稱：有一天晚上被告到網咖找
    他們二人，說福利社阿姨係其阿姨，若不把錢交出來，其就要報警，所以他們二
    人就把所剩之贓款全部交給被告等語（見警卷第三頁至第六頁、偵查卷第十三頁
    至第十五頁）。惟證人丁○○於原審法院審理時改口證稱：並未直接聽到被告這
    樣講，當時我在網咖裡面，乙○○進來裡面向我說這樣的話，我會害怕，就把贓
    款交出去。我覺得被告長得與向他們詐欺之人相似，但不能肯定等語；證人乙○○於原審法院審理時則改口證稱：我於警詢、偵查中雖證稱確係被告向我們二人
    騙取贓款，但我發現其實是認錯人，應該是一位與被告體型相似之人向我們二人
    騙錢，而該人與被告亦長得很相似等語（見原審卷第十七至二十四頁）。證人丁○○、乙○○上開於警訊、偵審中之指訴前後不符，即有瑕疵，參諸如後所述之
    收據並非被告所書寫，則證人丁○○、乙○○上開於警訊及檢察官偵查時不利被
    告之陳述，均難執為不利於被告之認定。
  (三)其次，證人乙○○固於偵查中提出收據一紙為證，然被告業已當庭否認該收據為
    其所出具，且證人乙○○於原審法院審理時亦改口證稱：該收據並非被告寫的，
    而是由一位與被告長得相似的人所寫等語（見原審卷第二十五頁）。於本院調查
    時則稱：「字據是我姑姑拿給我的。我姑姑叫高玉鳳，字據前面的文字是我姑姑
    寫的，我只看到我姑姑寫的前半段。簽名時我就走了。」等語，基上所述，當亦
    無從以證人乙○○於偵查中所證，逕認該收據即係被告所出具。觀諸該收據記載
    ：「乙○○欠俊宏的阿姨的8000元，日前由俊宏代為償還，靖奇於91年5月27 日
    已償還俊宏，互不相欠，特出此證甲。立據人：陳俊宏」等語，係載甲證人乙○○係將八千元償還「陳俊宏」，惟本案被告之姓名係「丙○○」，與「陳俊宏」
    之發音雖相同，但仍有一字不同。不能以該收據上所載「陳俊宏」，即認係本案
    被告出具該收據。況原審法院當庭命被告書寫「丙○○」三字，本院命乙○○當
    庭書寫「陳俊宏」名字五次。有各該筆跡在卷可稽，經核對各該筆跡及其於偵、
    審中筆錄，當庭書寫之簽名筆跡，與上開收據之本文及簽名筆跡，其書寫筆畫、
    勾勒、間架、態勢等均不相符，益見非被告出具該收據之人。
  (四)又被告辯稱曾向丁○○、乙○○各借二千元買手機，其後亦已返還該借款之事實
    ，業經證人丁○○、乙○○於原審法院審理時證述無訛，足見被告辯稱借款應屬
    真實，尚非虛偽設詞。故被告固供稱確有向丁○○、乙○○處取得金錢之事實，
    但不能因此逕認被告即係向證人丁○○等詐欺取財之人。
  (五)末查，證人即鹽埕國中福利社售貨員黃秀蘭於警訊中雖證稱：我任職之該福利社
    確遭丁○○等人竊取金錢無訛（見警卷第七頁），但並未證稱被告與其有何關係
    。又即便證人黃秀蘭確於警訊中證稱被告與其並無任何親戚關係，但此僅能表示
    被告與該證人確無親戚關係，仍不能遽以認定被告即係對丁○○、乙○○詐欺取
    財。
  (六)綜上所述，公訴人所持之論據，均無法採為認定被告犯罪之基礎；此外，復查無
    其他積極證據足資認定被告確有詐欺取財之犯行，揆諸首揭法律規定與說甲，既
    無足夠證據確信公訴人之指訴為真實，自難遽以詐欺取財罪相繩。
五、原審為被告無罪之判決，經核尚無不合，檢察官上訴意旨仍執陳詞，指摘原判決
    不當，求為有罪之判決，並未提出切確事證，本件上訴為無理由，應予駁回。
據上論斷，應依刑事訴訟法第三百六十八條，判決如主文。
本案經檢察官邱榮藏到庭執行職務。
中    華    民    國      九十二      年      三      月     三十一   日
                              臺灣高等法院高雄分院刑事第四庭
                                  審判長法官  蕭權閔
                                        法官  陳吉雄
                                        法官  陳啟造
右正本證甲與原本無異。
不得上訴。
                                  法院書記官  白蘭
中    華    民    國      九十二      年      三      月    三十一    日


司法院資訊處製作；財團法人民間司法改革基金會備份。
